臺灣高等法院民事判決
108年度重上字第454號
上  訴  人  伍立實業股份有限公司

法定代理人  胡忠福  
訴訟代理人  林宜君律師
複 代理 人  余柏萱律師
被 上訴 人  台灣國際商業機器股份有限公司

法定代理人  高璐華  
被 上訴 人  朱宸緯  
共      同
訴訟代理人  張炳煌律師
上列當事人間請求損害賠償事件，上訴人對於中華民國108年4月
19日臺灣臺北地方法院106年度重訴字第1338號第一審判決提起
上訴，本院於109年12月22日言詞辯論終結，判決如下：
    主  文
原判決關於駁回上訴人下列第二項之訴部分，及該部分假執行之
聲請，暨訴訟費用之裁判，均廢棄。
被上訴人台灣國際商業機器股份有限公司應給付上訴人新臺幣參
佰萬元，及自民國一百零六年十二月五日起至清償日止，按週年
利率百分之五計算之利息。
其餘上訴駁回。
第一、二審訴訟費用由被上訴人台灣國際商業機器股份有限公司
負擔百分之十五，餘由上訴人負擔。
本判決所命給付，於上訴人以新臺幣壹佰萬元供擔保後，得假執
行；但被上訴人台灣國際商業機器股份有限公司如以新臺幣參佰
萬元為上訴人預供擔保，得免為假執行。
    事實及理由
一、上訴人起訴主張：伊於民國87年間，向被上訴人台灣國際商
    業機器股份有限公司（下稱台灣IBM公司）購買IBM/AS000-0
    000機型電腦主機（下稱系爭主機），並簽訂「IBM客戶合約
    」（下稱系爭合約），約定由台灣IBM 公司提供系爭主機之
    維護服務。伊於106年3月7日報修系爭主機，台灣IBM 公司
    指派被上訴人朱宸緯到場維修。詎朱宸緯於更換系爭主機故
    障之硬碟後，使用伊之備份磁帶3卷（以下合稱系爭磁帶）
    進行資料匯回時，無視有無磁帶老舊或磁帶機故障問題，貿
    然將該磁帶置入磁帶機，致發生捲帶、斷帶損壞情況，造成
    伊存錄於該磁帶之客製化程式、歷年營業必要資訊全數滅失
    ，因而受有如原判決附表（下稱附表）所示之損害。台灣IB
    M公司應負不完全給付之損害賠償責任。如認其不構成該責
    任，則因朱宸緯為其受僱人，於執行職務時，過失不法損害
    上開磁帶，造成伊之損害，亦應與朱宸緯連帶負侵權行為損
    害賠償責任等情。爰先位依民法第227條第1 項、第2項規定
    ，求為命台灣IBM公司給付新臺幣（以下未標示幣別者均同
    ）2000萬元，及自起訴狀繕本送達翌日起算法定遲延利息；
    備位依民法第184條第1項前段、第188條第1 項前段規定，
    求為命被上訴人連帶給付同一金額本息之判決；先備位之訴
    並均願供擔保，聲請宣告假執行（原審為上訴人敗訴之判決
    ，其提起上訴）。上訴聲明：㈠原判決廢棄；㈡先位聲明：台
    灣IBM公司應給付上訴人2000萬元，及自起訴狀繕本送達翌
    日起至清償日止，按週年利率5%計算之利息；㈢備位聲明：
    被上訴人應連帶給付上訴人2000萬元，及自起訴狀繕本送達
    翌日起至清償日止，按週年利率5%計算之利息；㈣先、備位
    聲明均願供擔保，請准宣告假執行。
二、被上訴人則以：上訴人與台灣IBM公司於98年1月20日簽訂系
    爭合約之附約（下稱系爭附約），依約台灣IBM公司只需提
    供系爭主機之硬體維護服務，至於資料備份及回復，則由上
    訴人自行負責，台灣IBM公司並無代為施作之義務，故朱宸
    緯維修系爭主機硬體完畢時，台灣IBM公司即已完成系爭合
    約義務之履行，並無不完全給付之情事。況系爭磁帶係上訴
    人員工陳似爾自行提供，朱宸緯僅依其指示，並在其監督下
    善意協助回灌，且於第1、2卷磁帶發生捲帶、斷帶後，未再
    使用其餘磁帶，至翌日更換系爭主機原配置磁帶機後，始再
    由陳似爾提供第3卷磁帶進行回灌。朱宸緯並無違反注意義
    務之過失，不構成侵權行為，台灣IBM公司亦無僱主責任可
    言。且上訴人未就其受有附表所示損害、該損害因系爭磁帶
    毀損所致、磁帶毀損係因朱宸緯之維護行為不當所引起，或
    伊有符合侵權行為、不完全給付等要件，舉證以實其說，其
    訴自無理由等語，資為抗辯。
三、上訴人於87年間向台灣IBM公司購買系爭主機，並與之簽訂
    系爭合約；雙方另於98年1月20日簽訂系爭附約，約定自98
    年1月1日生效；106年3月7日下午，上訴人向台灣IBM公司報
    修系爭主機，台灣IBM公司指派所屬工程師朱宸緯前往維修
    。朱宸緯到場更換系爭主機故障硬碟後，將系爭磁帶置入系
    爭主機之磁帶機進行系統回灌，均未能成功。該磁帶於退出
    時，均發生捲帶等事實，為兩造所不爭執（見本院卷第188
    頁），堪信為真正。上訴人請求損害賠償，則為被上訴人以
    上開情詞所拒，茲就爭點分別論述如下：
（一）台灣IBM公司對系爭磁帶毀損所致上訴人之損害，應負民
      法第227條第2項規定之損害賠償責任。
　　⒈「因可歸責於債務人之事由，致為不完全給付者，債權人
      得依關於給付遲延或給付不能之規定行使其權利」、「因
      不完全給付而生前項以外之損害者，債權人並得請求賠償
      」，民法第227條第1項、第2項定有明文。又契約成立生
      效後，債務人除負有給付義務（包括主給付義務與從給付
      義務）外，尚有附隨義務。此項附隨義務不僅係基於誠信
      原則及補充契約解釋（契約漏洞之填補）而生，且於上開
      民法第227條第2項立法理由亦加以承認。附隨義務包括協
      力及告知義務以輔助實現債權人之給付利益，倘債務人未
      盡此項義務，債權人自得依民法第227條規定行使其權利
      （最高法院99年度台上字第789號裁判意旨參照）。台灣I
      BM公司自承其依系爭附約，應為上訴人提供系爭主機之硬
      體維護服務。且其依約得向上訴人收取每月4,830元維護
      費用之事實，亦有系爭附約之記載可稽，可見係有償受任
      處理事務，應盡善良管理人之注意義務。據此以觀，其按
      系爭契約及附約之約定，負有維護系爭主機正常運作之給
      付義務，並應輔助上訴人實現此項給付之利益，於系爭主
      機運作有造成上訴人財產損害之風險時，應盡其告知風險
      之附隨義務。倘因違反此項附隨義務造成上訴人固有財產
      之損害，即應依民法第227條第2項規定，對上訴人負損害
      賠償責任。
　　⒉依朱宸緯所陳：106年3月7日伊到上訴人公司確認系爭主機
      狀況後，告知上訴人員工陳似爾，系爭主機一顆硬碟損壞
      ，請陳似爾準備系統備份磁帶。嗣伊更換硬碟並確認系統
      正常後，告知陳似爾系統已經正常，回灌應由上訴人自己
      進行。陳似爾便拿出最近一次備份日期之磁帶，請伊幫忙
      回灌，伊為維護與上訴人間之關係，就幫陳似爾回灌。將
      第1卷磁帶放進磁帶機進行回灌到一半時，磁帶機停滯，
      運作燈號熄滅，伊將磁帶退出，發現捲帶，再將磁帶防塵
      蓋打開，就發現斷帶。伊詢問有無其他備份磁帶，陳似爾
      從機房內拿第2卷磁帶，並先詢問可否複製磁帶，伊告知
      當時系爭主機環境無法進行磁帶複製，陳似爾瞭解後因急
      於恢復系統，仍將該磁帶交給伊，請伊協助回灌。伊將該
      磁帶放入磁帶機，並做回灌指令，大約過20分鐘，磁帶機
      燈號也是熄滅，將該磁帶取出，即發現捲帶。之後陳似爾
      質疑是否磁帶機造成捲帶，伊告知可於隔日帶一台替代磁
      碟機更換，請其準備其他備份磁帶。隔日伊帶一台磁帶機
      去更換，陳似爾有準備第3卷磁帶，並稱該卷曾發生過med
      ia error，但已無其他備份磁帶，希望可用該磁帶嘗試回
      灌，伊就將該磁帶放入磁帶機，等了約一小時，確認磁帶
      機沒有運轉的感覺，便將磁帶取出，一樣捲帶等語（見原
      審㈡卷第63頁背面至64頁）以觀，可見朱宸緯係在不知有
      無其他備份磁帶之狀態下，逕將第1、2卷磁帶置入磁帶機
      。且在明知第1卷磁帶置入磁帶機已發生捲帶、斷帶結果
      後，未確認、排除故障原因，便直接將第2卷磁帶置入同
      一磁帶機。復於明知已無其他備份磁帶後，仍以僅存之第
      3卷磁帶置入磁帶機進行操作，最終導致全部磁帶均發生
      捲帶之結果。而依代表台灣IBM公司之顧問Simom李、上訴
      人員工陳似爾，於106年10月6日兩造協商會議中所陳：「
      這件事故來自於說資料沒有辦法救回…」、「我們帶子送
      去美國做修復，…它說磁帶機傷害到這個磁帶，…最後因為
      他修復不成功…」等語（見本院㈡卷第21至22頁）以察，可
      知上開斷帶、捲帶之磁帶均已損毀不能修復。準此以觀，
      系爭磁帶均係在朱宸緯不知會否捲帶、無視備份磁帶安全
      存量情況下，逕行置入系爭主機而發生全部毀損之事實，
      堪予認定。
　　⒊審諸上開會議中台灣IBM公司之專家Kevin、顧問Simom李所
      稱：系爭主機在上訴人公司使用已超過20年、系爭主機有
      兩顆硬碟，一個檔案進去會被分為兩半，每顆硬碟各寫入
      一半，其中一顆檔案損壞，另一顆寫入之檔案即無法使用
      等詞（見本院㈡卷第24頁），可知系爭主機硬體甚為老舊
      ，且構造上只要一顆硬碟損壞，儲存於硬碟上之全部檔案
      即形同滅失。而朱宸緯維護系爭主機已逾10年，此經其陳
      明在卷（見原審㈡卷第62頁背面至第63頁），衡情應熟知
      此情，是其在上開期日維修系爭主機時，既已確認硬碟損
      壞並予更換，自當明知上訴人原儲存於系爭主機硬碟之檔
      案已經喪失，僅剩備份磁帶存錄該等檔案。則其本於輔助
      上訴人享受硬體維護利益、避免該硬體造成上訴人財產損
      害之要求，在其使用上訴人之備份磁帶進行系統回灌時，
      對該磁帶有無因硬體或磁帶老舊致遭損毀之可能，及置入
      之磁帶倘若毀損，上訴人有無其他備份磁帶之安全存量足
      供使用等攸關保護上訴人檔案資料不受硬體破壞之事項，
      自有善加注意並適時提醒、告知上訴人相關風險之附隨義
      務，以供上訴人研判採取安全之措施。乃朱宸緯不管上訴
      人有無其他備份磁帶存在，逕將第1卷磁帶置入磁帶機進
      行操作；於該磁帶捲帶斷帶後，未經確認斷帶原因，又將
      第2卷備份磁帶置入同一磁帶機繼續操作；在第1、2卷磁
      帶均已捲帶損壞，明知備份磁帶僅剩第3卷，仍不顧風險
      ，逕將該僅存之備份磁帶置入磁帶機操作，核其所為，無
      異將上訴人之備份磁帶充當測試硬體之材料，終至全部捲
      帶毀損，備份資料蕩然無存，其顯有重大過失違反上開附
      隨義務之事實，當可確定。而其為該行為，係立於台灣IB
      M公司債務履行輔助人地位，依民法第224條本文規定，債
      務人之使用人關於債之履行有過失時，債務人應與自己之
      過失負同一責任，台灣IBM公司就朱宸緯貿然置入上開磁
      帶，造成該磁帶捲帶、斷帶之結果，自應負違反系爭附約
      附隨義務之責任。則依首揭說明，台灣IBM公司就上訴人
      因磁帶毀損所受之損害，即應依民法第227條第2項規定，
      負損害賠償責任。
　　⒋台灣IBM公司雖辯稱：第1卷磁帶是否存有完整備份之全系
      統資料，非無疑義；第2、3卷則非完好磁帶，上訴人主張
      備份資料遭朱宸緯毀損並不足採云云。然第1、2卷係上訴
      人每週輪流用於備份之磁帶，且均完整備份成功乙節，業
      經陳似爾結證在卷（見原審㈡卷第59頁背面），並有其所
      作備份紀錄可佐（見原審㈠卷第81至82頁）。台灣IBM公司
      並未指出陳似爾之證言與上開物證有何瑕疵，且上訴人為
      圓編針織布製造業，105、106年度營業額各達3億3942萬5
      342元、2億5708萬7357元，有其損益及稅額計算表可稽（
      見原審㈠卷第224、225頁），可見規模甚鉅。而其稱所營
      事業多屬客製化產品，為台灣IBM公司所無異詞，亦見其
      經營管理顯有仰賴電腦處理之高度需求。且其特設玻璃帷
      幕房間置放系爭主機，並設置24小時不間斷獨立空調與電
      源，此經陳似爾證述明確（見原審㈡卷第60頁），益徵系
      爭主機所處理之資料對其重要性極高。則其稱每週輪流使
      用第1、2卷磁帶備份電腦程式與資料，該磁帶存有完整備
      份資料等情，符合事理，自堪採信。至第3卷磁帶，雖僅
      儲存104年度之全年度資料，未經更新，此據陳似爾證述
      在卷（見原審㈡卷第59頁背面）。然該卷既非完整備份磁
      帶，則更見第1、2卷磁帶乃僅存之備份磁帶，於該2卷磁
      帶遭毀損後，上訴人已無備份資料，更足認定。以故，上
      訴人稱其備份資料均遭朱宸緯毀損，並非無據，台灣IBM
      公司執詞否認，自不可採。
　　⒌台灣IBM公司另謂：上訴人自98年1月1日起不再委請伊提供
      系統程式維護服務，此後伊僅需提供系爭主機維修服務，
      有關作業系統程式維護服務、備份及回復資料工作，均非
      伊之給付義務或附隨義務，至於朱宸緯以系爭磁帶回灌系
      統，係受陳似爾請託，基於維護情誼而為之，其並未指示
      陳似爾提供系爭磁帶，且發生捲帶是因磁帶老舊所致，伊
      所為維護服務已於修復硬碟時完成，符合債之本旨，無不
      完全給付情事云云。然朱宸緯協助上訴人利用系爭主機執
      行磁帶備份檔案回灌，應告知風險，乃源自其依系爭契約
      、附約所生之附隨義務，已如前述，並不因台灣IBM公司
      有無代為執行回灌之契約義務而有不同。其未顧及上訴人
      有無備份磁帶之安全存量，貿然以僅存之第1、2卷磁帶進
      行操作，在第1卷磁帶已經捲帶斷帶情況下，仍無視再度
      置入同一磁帶機可能產生磁帶毀損之風險，未向陳似爾提
      醒告知，亦未檢視故障原因，便將第2卷磁帶置入同一磁
      帶機，導致磁帶因而毀損，備份資料全部滅失，其有違反
      告知風險義務甚為顯然，並不因其執行回灌係出於主動抑
      或受陳似爾請託而有差異，亦與捲帶斷帶是否導因於磁帶
      老舊無涉，更與其是否已經修復系爭主機硬碟無關，台灣
      IBM公司上詞否認不完全給付之責任，並不可取。上訴人
      依民法第227條第2項規定請求台灣IBM公司賠償損害，非
      屬無據。
（二）上訴人得請求台灣IBM公司賠償之金額以300萬元為限。
　　⒈損害賠償雖以填補債權人所受損害及所失利益為原則，惟
      契約另有訂定者，應從其約定，此觀民法第216條第1項規
      定甚明。考諸系爭契約第10條賠償責任第1項約定：「本
      公司（台灣IBM公司）依本合約所負之賠償責任限於：…b.
      …物之毀損之賠償。c.就貴客戶（上訴人）因產品或服務
      所發生或相關之全部請求或其他基於本合約所生之請求，
      以直接實際損害為限，且賠償金額以新台幣參佰萬元或造
      成損害之個別產品或服務之合約價款（如為定期付款者，
      則以十二個月的費用計算），兩者中之較高者為賠償上限
      。…」、第2項約定：「本公司對貴客戶之資料損害或滅失
      、間接損害、…、衍生之經濟損害、所失利益、…不負責任
      」等詞，可知系爭契約業已限定台灣IBM公司僅就違約所
      致上訴人發生之直接損害，負賠償責任。至於間接損害、
      衍生經濟損害及所失利益之賠償責任，則予排除。依民法
      第216條規定，上訴人得請求台灣IBM公司賠償之範圍，應
      從此條款之約定。
　　⒉台灣IBM公司違反系爭附約之附隨義務，造成系爭磁帶損毀
      ，僅該磁帶本身之價值滅失始屬直接損害；至於上訴人所
      稱受有「新購置軟體150萬元」、「重新輸入資料所需費
      用9萬3716元」、「營業損失2581萬2528元」部分，性質
      均非系爭磁帶本身毀損之直接損害，僅屬磁帶毀損引起之
      間接損害、衍生經濟損害、所失利益，依上開第10條第2
      項約定，非上訴人所得請求台灣IBM公司賠償之範圍。上
      訴人雖謂其是依系爭契約第10條第1項b、c款為請求，非
      依第2項請求云云，然該第2項約定文義僅就「不負責任」
      之範圍為約定（見原審㈠卷第17頁），本非得為上訴人請
      求賠償之依據。且其與第1項約定同列在第10條「賠償責
      任」項目之下，顯屬台灣IBM公司依系爭契約所負賠償責
      任範圍之限制約定，上訴人依系爭契約所得請求台灣IBM
      公司負賠償責任之範圍，自應受其拘束。上訴人所陳並不
      可採，其主張台灣IBM公司應賠償上開3項損害，尚非有據
      。
　　⒊至於上訴人主張受有「系爭磁帶本身損害美金179.97元」
      、「磁帶內軟體系統毀損之損害1540萬元」部分，經核該
      部分損害性質，均屬磁帶本身及其內儲存內容毀損之直接
      損害，非上開系爭契約第10條第2項所排除請求賠償之範
      圍，依同條第1項約定，上訴人自得請求賠償。雖台灣IBM
      公司謂：系爭契約第10條第2項約定已將資料損害排除，
      系爭磁帶內之程式屬於數位資料，亦在排除之列，上訴人
      不得請求賠償云云。然細繹系爭契約，並未就「資料」一
      詞設有定義，故所謂「資料」，自應以通常用語加以理解
      。審諸一般通念所認知之電腦「資料」（data），與電腦
      程式（program）概念，並不相同。而系爭契約第3條「定
      義」，就「程式」定義為「台灣IBM公司所提供之ICA程式
      、其他IBM或非IBM廠牌程式」，倘若第10條第2項所欲排
      除之「資料」，含意包括「程式」之概念，理應不會只使
      用「資料」一詞，置第3條對於程式之定義於不顧。且上
      開第10條第2項約定之性質，乃特約免除台灣IBM公司賠償
      責任之條款，本質上為損害賠償之例外約定，基於例外從
      嚴之契約解釋原則，該項約定既僅排除「資料」損害之賠
      償，即不應擴張至排除「程式」損害之賠償。準此，上訴
      人儲存於第1、2卷磁帶內之程式，應認非屬系爭契約第10
      條第2項所稱之「資料」，其滅失之損害賠償，不在該條
      項排除之範圍，可以確定。台灣IBM公司辯稱已經排除云
      云，並不可採。又系爭磁帶第1、2卷均存錄完整程式備份
      ，業如前述，該磁帶既已損壞，所存錄之程式當然滅失。
      準此，上訴人主張受有上開「系爭磁帶本身損害」、「磁
      帶內軟體系統毀損之損害」乙節，堪予採信。
　　⒋上訴人就其主張系爭磁帶及磁帶內軟體系統毀損之損害額
      ，分別提出訂單暨支付申請單（見本院㈠卷第223頁）、軟
      體買賣合約（見原審㈠卷第72至80頁）為證。台灣IBM公司
      雖謂：上訴人未提出系爭磁帶原始購買證明、上開軟體買
      賣合約亦非真正，不能證明上訴人之主張云云。惟查：
　　　⑴私文書經他造否認者，固應由舉證人證其真正。但如因
        遠年舊物或有其他特別情事，另行舉證實有困難，法院
        非不得依經驗法則，並斟酌全辯論意旨，判斷其真偽。
        又民事訴訟法第222條第2項規定：當事人已證明受有損
        害而不能證明其數額或證明顯有重大困難者，法院應審
        酌一切情況，依所得心證定其數額。其立法旨趣係以在
        損害已經被證明，而損害額有不能證明或證明顯有重大
        困難之情形，為避免被害人因訴訟上舉證困難而使其實
        體法上損害賠償權利難以實現所設之規範，用以兼顧當
        事人實體權利與程序利益之保護。該條項之規定，性質
        上乃證明度之降低，以資減輕被害人之舉證。
　　　⑵上訴人稱系爭磁帶分別在99年、100年間所購買，為台灣
        IBM公司所無異詞，可見該磁帶購買時，距上訴人應於
        本件訴訟就該購買證明提出證據之時間，亦即台灣IBM
        公司首次為爭執表示之107年1月10日（見原審㈠卷第42
        、46頁），已相隔7、8年之久，顯逾商業會計法第38條
        第1項要求之5年保存年限，本不得要求其必須長期保存
        以備訴訟之需，其未能提出該購買證明，不能因此為其
        不利之認定。
　　　⑶上訴人係在87年間向台灣IBM公司購買系爭主機，則其在
        同年度購買經營所需之管理程式，符合事理。觀諸其所
        提出之軟體買賣合約，記載買賣標的物為金旭資訊股份
        有限公司之「財務管理套裝軟體程式系統」、「進銷存
        管理套裝軟體程式系統」（以下合稱金旭軟體），該軟
        體系統功能包括基本資料、訂單管理、委外加工、成品
        庫存、應收、應付、票據、成本分析、總帳等系統修正
        模組（見原審㈠卷第72至80頁），與上訴人所營事業之
        需求並無不符。而上訴人陳稱購入該軟體之立帳原始帳
        務資料，均因儲存在毀損之系統中而查找困難等語，亦
        與上開認定系爭磁碟存有完整備份程式而全遭毀損之事
        實相符，並無瑕疵可指。且依台灣IBM公司所陳：伊自8
        9年1月起為上訴人維護系統程式至97年底等語（見本院
        ㈠卷第443至444頁）以察，倘上訴人陳稱系爭主機使用
        金旭軟體為不實，則以台灣IBM公司持續9年為上訴人維
        護系爭主機程式之經驗，理應可指出上訴人真正使用之
        程式名稱，其未能提出，亦得佐證上訴人所陳應屬非虛
        。
　　　⑷以故，審酌上訴人確因上開情事，導致證明系爭磁碟及
        金旭軟體購買證明實有困難，依上開說明，自應降低證
        明度以減輕其舉證，而以其所能提出之上開訂單暨支付
        申請單（見本院㈠卷第223頁）、軟體買賣合約（見原審
        ㈠卷第72至80頁），據為認定系爭磁碟及金旭軟體價值
        之證明。基此，堪認系爭磁碟、其內儲存之金旭軟體購
        入之價值，分別為5,876元（以上開訂單所載每個磁碟
        美金59.95元，美金1元兌換新臺幣32.67元計算，計算
        式：59.95×3×32.67＝5,876，小數點以下四捨五入）、1
        340萬元。至於上訴人稱金旭軟體之價值，尚包含金旭
        技術服務200萬元（見原審㈠卷第77至80頁）乙節，因該
        服務性質非屬軟體之一部，自不能計入金旭軟體之價值
        ，上訴人此部分主張並不可採。
　　　⑸系爭磁帶為電腦耗材，上訴人於99年、100年間購入，至
        106年3月間毀損時，已使用6、7年，台灣IBM公司辯稱
        上訴人請求該磁帶滅失之損害應計算折舊，雖非無據，
        惟並無折舊標準之證明，爰參酌電腦耗材通常非供長期
        使用之常態，應認按上開訂單金額10%計算上訴人受損
        金額應屬合理，據此計算上訴人所受系爭磁碟毀損之損
        害金額應為588元。至於上開金旭軟體，性質上非實體
        物，並無隨使用時間進行逐步耗損之問題，自不應計算
        折舊，台灣IBM公司抗辯該軟體亦應計算折舊，並非可
        取。又台灣IBM公司雖稱上訴人得商請金旭資訊股份有
        限公司提供上開金旭軟體，並未喪失其使用權云云，惟
        未據舉證該公司仍有提供同一軟體之事實，上訴人亦稱
        經其詢問，該公司已於數年前解散處理IBM客製化軟體
        及服務之部門，足見台灣IBM公司此部分所辯亦無足取
        。職是，上訴人所受系爭磁帶及磁帶內軟體系統毀損之
        損害額，應依序定為588元、1340萬元，合計1340萬058
        8元。
　　⒌上訴人得請求台灣IBM公司賠償之金額，應從系爭契約第10
      條賠償責任第1項c.約定，以300萬元或服務之合約價款（
      定期付款者以12個月費用計）中較高者為賠償上限，已如
      上（二）1.所述。而系爭契約服務合約價為每月4,830元
      ，以12個月計算為5萬7960元（4,830×12＝57,960），低於
      300萬元，故上訴人得請求賠償之金額應以300萬元為上限
      。上訴人雖稱此項限制約定顯失公平，依民法第247條之1
      規定應屬無效云云。然上訴人登記資本額為5億元，實收
      資本額為4億4951萬5000元（見本院㈠卷第33頁），顯非經
      濟上弱勢而就系爭契約之訂立毫無磋商變更能力，或不及
      知悉該項限制約定之內容，或就系爭主機之維護僅能委由
      台灣IBM公司提供服務別無其他選擇餘地，況該項約定賠
      償金額300萬元，已逾系爭契約年服務價格51倍（3,000,0
      00÷57,960＝51.76），相當於台灣IBM公司提供51年以上之
      服務費用，足徵此項限制約定並無顯失公平之處，上訴人
      指其為顯失公平無效，並不可採。準此，上訴人得請求台
      灣IBM公司賠償之金額，應以300萬元為限， 逾此金額無
      請求權。
四、給付無確定期限者，債務人於債權人得請求給付時，經其催
    告而未為給付，自受催告時起，負遲延責任。其經債權人起
    訴而送達訴狀，與催告有同一之效力；又遲延之債務，以支
    付金錢為標的者，債權人得請求依法定利率計算之遲延利息
    ；應付利息之債務，其利率未經約定，亦無法律可據者，週
    年利率為百分之五，此觀民法第229條第2項、第233條第1 
    項前段、第203條規定甚明，上訴人就上開300萬元損害賠償
    債權並得據此規定請求加付遲延利息。
五、綜上所述，上訴人先位之訴依民法第227條第2項規定，請求
    台灣IBM公司給付300萬元，及自起訴狀繕本送達（見原審㈠
    卷第35頁）之翌日即106年12月5日起至清償日止，按週年利
    率5%計算之利息部分，應予准許。逾此範圍之請求，不應准
    許。兩造陳明願供擔保，聲請宣告假執行或免為假執行，經
    核上訴人勝訴部分，合於法律規定，並應分別酌定相當之擔
    保金額宣告之；上訴人其餘假執行之聲請，因敗訴而失所依
    據，不應准許。原審就上開應准許部分，為上訴人敗訴之判
    決，並駁回其假執行之聲請，尚有未洽，上訴意旨指摘原判
    決此部分不當，求予廢棄改判，非無理由，爰予廢棄改判如
    主文第2項所載，並酌定相當擔保分別為准、免假執行之宣
    告。至上開不應准許部分，原審為上訴人敗訴之諭知，理由
    雖有不同，結論則無二致，應予維持。上訴意旨指摘原判決
    該部分不當，聲明廢棄改判，為無理由，應駁回此部分之上
    訴。又上訴人係以其無民法第227條規定之請求權，為其備
    位之訴請求判決之停止條件，則其既得依該條第2項請求賠
    償，該備位之訴即毋庸裁判，附此敘明。
六、本件事證已臻明確，兩造其餘之攻擊或防禦方法及所用之證
    據，經本院斟酌後，認為均不足以影響本判決之結果，爰不
    逐一論列，附此敘明。
七、據上論結，本件上訴為一部有理由，一部無理由，依民事訴
    訟法第450條、第449條第2項、第79條、第463條、第390條
    第2項、第392條第2項，判決如主文。
中　　華　　民　　國　　110 　年　　1 　　月　　12　　日
　　　　　　　　　民事第十八庭
　　　　　　　　　　　  審判長法  官 黃明發
　　　　　　　　　　　　　　  法  官 周美雲
　　　　　　　　　　　　　　  法  官 林政佑
正本係照原本作成。
如不服本判決，應於收受送達後20日內向本院提出上訴書狀，其
未表明上訴理由者，應於提出上訴後20日內向本院補提理由書狀
（均須按他造當事人之人數附繕本）上訴時應提出委任律師或具
有律師資格之人之委任狀；委任有律師資格者，另應附具律師資
格證書及釋明委任人與受任人有民事訴訟法第466條之1第1項但
書或第2項（詳附註）所定關係之釋明文書影本。如委任律師提
起上訴者，應一併繳納上訴審裁判費。
中　　華　　民　　國　　110 　年　　1 　　月　　19　　日

　　　　　　　　　　　　　    書記官 康翠真
附註：
民事訴訟法第466條之1（第1項、第2項）：
對於第二審判決上訴，上訴人應委任律師為訴訟代理人。但上訴
人或其法定代理人具有律師資格者，不在此限。
上訴人之配偶、三親等內之血親、二親等內之姻親，或上訴人為
法人、中央或地方機關時，其所屬專任人員具有律師資格並經法
院認為適當者，亦得為第三審訴訟代理人。